【裁判字號】    99,交聲,1368
【裁判日期】    991231
【裁判案由】    違反道路交通管理處罰條例聲明異議
【裁判全文】
臺灣臺北地方法院交通事件裁定        99年度交聲字第1368號
原處分機關  臺北市交通事件裁決所
異  議  人
即受處分人  陳文豊即義洋行
上列異議人即受處分人因違反道路交通管理處罰條例案件，對於
原處分機關臺北市交通事件裁決所中華民國99年7月20日所為之
處分（原處分案號：北市裁罰字第裁22-AEY760013號），聲明異
議，本院裁定如下：
    主  文
原處分撤銷。
陳文豊即義洋行所有之汽車有違反道路交通管理處罰條例之行為
，拒絕停車接受稽查而逃逸，處罰鍰新臺幣仟元，並記違規點
數壹點。
    理  由
一、按獨資商號並無獨立之人格，以該商號為營業，所生權利義
    務仍歸諸出資之個人，是商號與個人名稱雖異，實非不同權
    利義務主體（行政法院74年度判字第1392號判決意旨可資參
    照）。查：本件異議人義洋行係獨資商號，該商號之負責人
    為陳文豊等情，有經濟部營業登記資料公示查詢1紙在卷可
    稽，復為陳文豊於本院訊問時自承在卷；又本件舉發違反道
    路交通管理事件通知單係以逕行舉發方式開立，依道路交通
    管理處罰條例第7條之2第4項規定，即應以車輛所有人即陳
    文豊為處罰對象，至因該舉發違規通知單所生之公法上負擔
    ，依上開判決意旨，自應歸屬於負責人陳文豊，是本件舉發
    違反道路交通管理事件通知單、違反道路交通管理事件裁決
    書雖均係以義洋行為車輛所有人及受處分人，然依前開說明
    ，義洋行所生之權利義務仍歸屬於陳文豊，故其以義洋行及
    其個人之名義（聲明異議狀上同時蓋有義洋行及陳文豐之印
    章）提起本件聲明異議，實係以陳文豊即義洋行之名義聲明
    異議，其聲明異議自屬合法，並應將本件異議人即受處分人
    （以下簡稱受處分人）更為陳文豊即義洋行，先此敘明。
二、次按所謂車輛係指在道路上以原動機行駛之汽車 (包括機器
    腳踏車)；汽車駕駛人，駕駛汽車有違反本條例之行為，經
    交通勤務警察或依法令執行交通稽查任務人員制止時，不聽
    制止或拒絕停車接受稽查而逃逸者，除按各該條規定處罰外
    ，處新臺幣（下同）3,000元以上6,000元以下罰鍰；汽車駕
    駛人有本條例第60條第1項之違規行為者，除除依原條款處
    罰鍰外，並記違規點數1點，道路交通管理處罰條例第3條第
    8款、第60條第1項定、第63條第1項第1款定有明文。又汽車
    駕駛人不服指揮稽查而逃逸，當場不能或不宜攔截製單舉發
    者，得逕行舉發；第一項逕行舉發，應記明車輛牌照號碼、
    車型等可資辨明之資料，以汽車所有人為被通知人製單舉發
    ，同條例第7條之2第1項第4款、同條第4項亦分別定有明文
    。末按機器腳踏車駕駛人，駕駛車輛有違反本條例之行為，
    經交通勤務警察或依法令執行交通稽查任務人員制止時，不
    聽制止或拒絕停車接受稽查而逃逸，經製單舉發後，於舉發
    違反道路交通管理事件通知單所載應到案日期限內自動繳納
    罰鍰或到案聽候裁決者，除按各該條規定處罰外，另處罰鍰
    3,000元並記違規點數1點，違反道路交通管理事件統一裁罰
    基準表復亦定有明文。
三、本件受處分人陳文豊即義洋行所有之車牌號碼AUQ-683號普
    通重型機車，於民國99年5月1日13時50分許，行經臺北市○
    ○○路與林森南路口時，不依規定按鳴喇叭，目擊民眾向在
    附近執勤之臺北市政府警察局中正第一分局交通分隊警員黃
    義榮提出檢舉，警員黃義榮遂趁AUQ-683號普通重型機車之
    駕駛人於該處停等紅燈之際，上前要求該駕駛人止鳴按喇叭
    及將車輛停於路旁，惟該駕駛人不予理會，仍持續鳴按喇叭
    並於該處行車管制號誌轉為綠燈後逕自駛離，執勤警員黃義
    榮乃記下受上開機車之車牌號碼、駕駛人性別、特徵及其行
    進方向等資料後，依道路交通管理處罰條例第41條及同條第
    60 條第1項，對受處分人逕行舉發。嗣受處分人於收受本件
    拒絕停車接受稽查而逃逸之舉發通知單後，於舉發通知單上
    所載應到案日期（99年6月1日）前之99年5月31日向原處分
    機關即臺北市交通事件裁決提出申訴，經原處分機關函請原
    舉發單位查覆後，仍認受處分人所有之機車於上開時、地確
    有上揭違規行為，乃依上揭道路交通管理處罰條例第60條第
    1 項、第7條之2第1項、同條第4項及違反道路交通管理事件
    統一裁罰基準表之規定，於99年7月20日對受處分人作成罰
    鍰3,000元之處分。上述各情，有臺北市政府警察局北市警
    交大字第AEY760013號舉發違反道路交通管理事件通知單、
    臺北市交通事件裁決所99年5月31日交通違規案件陳述書、
    臺北市政府警察局中正第一分局99年6月11日北市警中正一
    分交字第09933169700函、臺北市交通事件裁決所99年6月18
    日北市裁申字第09935 918000號函、臺北市交通事件裁決所
    99 年7月20日北市裁罰字第裁22-AEY760013號裁決書及其送
    達證書各1件在卷可憑。
四、異議意旨略以：本件舉發違規之地點，從通知單所載之「忠
    孝東、林森南」變更為「忠孝東路、林森南路口…停等紅燈
    時」，再變更為「忠孝東路」，可知係屬杜撰，舉發警員亦
    無在場證據。又通知單上舉發之違規事實係「攔停不停? 車
    離？（？勢？？？…？）？表示不之所記何字」，先變更為
    「…係民眾當場向其敘明檢舉…，經警員前往查看…以口頭
    告知並輔以手勢指揮受檢」，其後再變更為「拒絕停車接受
    稽查而逃逸」，益證本件舉發係杜撰而來。此外，警方舉發
    及裁決所處分應依證據法則，本件以逕行舉發的方式進行，
    ，係警方及裁決所無限擴權之藉口，本件全然無證據呈現，
    上開時、地究竟發生何事，僅有行政單位的認知，受處分人
    難以接受，為此聲明異議，請求撤銷原處分云云。
五、經查：
  (一)上開機車係受處分人所有，經受處分人於本院訊問時自承在
    卷，堪信屬實。又上開車輛於上揭時、地，行經臺北市○○
    ○路與林森南交岔路口時，不依規定按鳴喇叭，目擊民眾因
    而向在附近執勤之警員黃義榮提出檢舉，以口頭、手勢制止
    該機車之駕駛人繼續鳴按喇叭及要求該駕駛人依法受檢，惟
    該駕駛人未遵從警員之指示，仍據續鳴按喇叭並於該交岔路
    口行車管制號誌轉為綠燈後逕自駛離等事實，業據證人即本
    件舉發違規之警員黃義榮到庭具結證稱：本件違規是我舉發
    ，99年5月1日13時50分許，我在忠孝東路、林森南路交岔路
    口的東北角執勤，當時有位駕駛人駕駛受處分人所有上開機
    車沿林森南路南往北的方向騎過來，到忠孝東路待轉準備左
    轉行駛，當時該機車一路按喇叭過來，一開始我以為是該機
    車故障，但有位與受處分人所有機車同向行駛之機車騎士向
    我檢舉，其表示AUQ-683號機車駕駛人一直鳴按喇叭，我向
    表示可能是對方機車故障，但該機車騎士表示他看到AUQ-68
    3號機車駕駛人的手一直在按喇叭，於是我便趨前查看，我
    靠近之後，確實看到AUQ-683號機車駕駛人的手一直按著喇
    叭，我請該機車駕駛人不要再繼續按鳴喇叭，並請他路邊停
    受檢，但該機車駕駛人僅以雙眼瞪著我看，未理會我，仍舊
    繼續按鳴喇叭，後來忠孝東路變成綠燈，該機車駕駛人就往
    前行駛，我見狀即以手勢攔停並出聲制止，但該機車駕駛人
    還是沒有停下來，於是我就記下車牌號碼，之後以違規鳴按
    喇叭及違規不停，舉發該車輛的車主等語明確。而證人黃義
    榮身為執法人員，偶因擔服指揮交通勤務之故，始於忠孝東
    路與林森南路路交岔路口執勤，其於事前實無可能預見何人
    將於何時、何處違規，又證人與受處分人既素不相識，且無
    任何宿怨仇隙，依常理而言，亦無在執行交通勤務中，刻意
    無端舉發受處分人，並甘冒偽證之罪責，於本院調查中到庭
    具結為虛偽之陳述，以羅織誣陷受處分人之必要；且證人庭
    呈之當日執勤之錄音光碟，經本院當庭勘驗結果，確與上開
    證人所述情節相符，應認證人黃義榮上開之證詞為可採。是
    以受處分人所有之機車於上揭時、地，有未依規定鳴按喇叭
    及拒絕執勤員警稽查而離去之違規行為，均堪認定。
  (二)至受處分人雖另辯稱舉發違反道路交通管理事件通知單、臺
    北市交通事件裁決所違反道路交通管理事件裁決書及證人到
    庭所述之違規地點及違規事實前後不一，本件舉發及原處分
    係杜撰而來，且舉發違反道路交通管理事件通知單就違規事
    實記載不清云云。查舉發違反道路交通管理事件通知單、臺
    北市交通事件裁決所違反道路交通管理事件裁決書就本件違
    規地點雖未全然相同，惟其間並無顯然可見之錯誤；又上揭
    臺北市政府警察局中正第一分局及臺北市交通事件裁決所函
    覆受處分人之公函均已載明違規地點係在忠孝東路及林森南
    路交岔路口，核與舉發違反道路交通管理事件通知單所載之
    內容及證人之陳述均相符，在在均足徵本件違規地點確係在
    臺北市○○○路與林森南路交岔路口，受處分人以舉發違反
    道路交通管理事件通知單及臺北市交通事件裁決所違反道路
    交通管理事件裁決書所載之內容未盡全然相同，即據此質疑
    原處分之正確性，要無可採。又舉發違反道路交通管理事件
    通知單、臺北市交通事件裁決所違反道路交通管理事件裁決
    書記載之違規事實及證人在庭所為之證述，在文字或語言上
    所呈現之形式或有些許不同，然其字義或語意均係指受處分
    人所有之車輛於上揭時、地，有拒絕停車接受稽查而逃逸之
    違規行為，其間並無出入，是受處分人以在文字或語言之形
    式上差異，空言行政單位就本件違規事實之認定前後不一，
    顯係杜撰而來云云，亦要無可採。末按受處分人所有機車於
    上揭時、地確有不服指揮稽查而逃逸之情，已如上述，從而
    執勤警員即證人黃義榮依道路交通管理處罰條例第7條之2第
    1項第4款及同條第4項之規定，上開機車之所有人為舉發對
    象逕行舉發違規乙節，自難認有何違誤之處，受處分稱本件
    逕行舉發係行政單位無限擴權云云，同無足採。
  (三)另依道路交通管理處罰條例第85條第1項規定「本條例之處
    罰，受舉發違反道路交通管理事件之受處罰人，認為受舉發
    之違規行為應歸責他人者，應於舉發違反道路交通管理事件
    通知單應到案日期前，檢附相關證據及應歸責人相關證明文
    件，向處罰機關告知應歸責人，處罰機關應即另行通知應歸
    責人到案依法處理。逾期未依規定辦理者，仍依本條例各該
    違反條款規定處罰」。是本件受處分人若認本件受舉發之違
    規行為係應歸責於他人，自應於通知單應到案日期前，檢附
    相關證據及應歸責人相關證明文件，向處罰機關告知應歸責
    人，惟受處分人並未依上開規定向處罰機關告知有其他應歸
    責之人，並以自己之名義聲明異議，受處分人自應依規定受
    罰。
六、綜上，受處分人所執異議理由，均無足採。受處分人所有之
    機車在前揭時、地行駛於道路時，該機車駕駛人未依規定鳴
    按喇叭，經警制止攔停，該駕駛人竟未加理會且拒絕接受稽
    查而逃逸之違規事實明確，洵堪認定。原處分機關據以裁罰
    固非無見，惟依首揭規定，受處分人有未依規定按鳴喇叭之
    違反道路交通管理處罰條例第41條之行為，經交通勤務警察
    制止時，不聽制止，且拒絕停車接受稽查而逃逸，除按道路
    交通管理處罰條例第41條規定處罰外，並應依同條例第60條
    第1項、第63條第1項第1款規定，處罰鍰3,000元（受處分人
    於舉發違反道路交通管理事件通知單所載應到案日期限內到
    案聽候裁決，依違反道路交通管理事件統一裁罰基準表規定
    ，處罰鍰3,000元），並記違規點數1點，而原處分機關於本
    件竟僅裁處受處分人罰鍰3,000元，漏未記違規點數1點，尚
    有違誤。是受處分人聲明異議雖無理由，惟原處分機關所為
    北市裁罰字第裁22-AEY760013號處分既有前述可議之處，自
    亦無可維持，爰撤銷原處分，另論知如主文所示內容之處分
    。
六、據上論斷，依道路交通事件處理辦法第19條前段規定，裁定
    如主文。
中    華    民    國    99    年    12    月    31    日
                              交通法庭法  官  陳慧萍
以上正本證明與原本無異
如不服本裁定應於送達後5日內向本院提出抗告狀
                                書記官  黃慧怡
中    華    民    國    99    年    12    月    31    日

司法院資訊處製作；財團法人民間司法改革基金會備份。
